臺灣桃園地方法院刑事判決　　　　　　　 96年度易字第185號
公　訴　人　台灣桃園地方法院檢察署檢察官
被　　　告　甲○○
　　　　　　　　　　國民
上列被告因竊盜案件，經檢察官提起公訴（95年度偵字第23425
號），本院判決如下：
    主  文
甲○○無罪。
    理  由
壹、證據能力部分
    按被告以外之人於審判外之言詞或書面陳述，除法律有規定
    者外，不得作為證據。被告以外之人於審判外之陳述，雖不
    符前四條（指刑事訴訟法第一百五十九條之一至第一百五十
    九條之四）之規定，而經當事人於審判程序同意作為證據，
    法院審酌該言詞陳述或書面陳述作成時之情況，認為適當者
    ，亦得為證據。刑事訴訟法第一百五十九條第一項、第一百
    五十九條之五第一項，分別定有明文。查被告甲○○在本院
    告以何謂「證據能力」之意旨後，於準備程序中，對於被告
    以外之人即共同被告丙○○於審判外之警詢、偵查筆錄，均
    不爭執證據能力，依前述「同意性」之傳聞法則例外規定，
    丙○○於審判外之陳述筆錄，具證據能力。
貳、證明力部分
一、公訴意旨（略以）：丙○○基於意圖為自己不法所有之犯意
    ，與有犯意聯絡之甲○○，於九十五年十月二十日下午某時
    ，同往乙○位於桃園縣龜山鄉○○村○○○路九巷二十六號
    六樓之住處，由丙○○持客觀上足以威脅人生命、身體安全
    ，足供兇器使用之鐵撬撬開門後，進入乙○住處，竊取乙○
    所有之古董字畫八張、玉鐲四個、玉珮二十九個、珍珠項鍊
    十條、手錶三只、雞血石印章一個，及古錢幣四十四枚得手
    。丙○○嗣於同年十月二十二日中午十二時五十許，在龜山
    鄉○○村○○○路九巷三十二號四樓之住處，為警查獲。因
    認被告甲○○涉犯刑法第三百二十一條第一項第三款之加重
    竊盜罪等語。
二、檢察官認被告涉有如前之犯罪事實，無非係以下述各項具證
    據能力之證據為據：
　(一)共同被告丙○○於警詢、偵查中之自白，及偵查中之證言。
　(二)證人即被害人乙○之警詢筆錄。
　(三)被害人乙○所出具之贓物認領保管單及相關查獲相片。
　(四)公訴檢察官於審判程序中另提出於乙○住處所採集之煙蒂、
  　汗液、手套（以上三者另為ＤＮＡ之鑑定），及指紋，均載
    明於桃園縣政府警察局龜山分局刑案現場勘查紀錄表一件附
    卷。
三、按被告未經審判證明有罪確定前，推定其為無罪。犯罪事實
    應依證據認定之，無證據不得認定犯罪事實。不能證明被告
    犯罪者，應諭知無罪之判決。刑事訴訟法第一百五十四條第
    一項、第二項，及同法第三百零一條第一項前段，分別定有
    明文。復按刑事訴訟上證明之資料，無論其為直接證據或間
    接證據，均須達於通常一般之人均不致有所懷疑，而得確信
    其為真實之程度，始得據為有罪之認定，若其關於被告是否
    犯罪之證明未能達此程度，而有合理之懷疑存在時，致使無
    從形成有罪之確信，在刑事訴訟「罪疑唯輕」、「無罪推定
    」原則下，依據「罪證有疑，利於被告」之證據法則，即不
    得遽為不利被告之認定，最高法院七十六年台上字第四九八
    六號判例意旨曾強調此一原則，足資參照。又按最高法院於
    九十二年九月一日刑事訴訟法修正改採當事人進行主義精神
    之立法例後，特別依據刑事訴訟法第一百六十一條第一項規
    定（檢察官就被告犯罪事實，應負舉證責任，並指出證明之
    方法），再次強調謂：「檢察官對於起訴之犯罪事實，應負
    提出證據及說服之實質舉證責任。倘其所提出之證據，不足
    為被告有罪之積極證明，或其指出證明之方法，無從說服法
    院以形成被告有罪之心證，基於無罪推定之原則，自應為被
    告無罪判決之諭知」等語（最高法院九十二年台上字第一二
    八號判例意旨參見）。此即學說上所稱基於嚴格證明法則下
    之「有罪判決確信程度」，對於被告是否犯罪之證據應證明
    至「無庸置疑」之程度，否則，於無罪推定原則下，被告自
    始被推定為無罪之人，對於檢察官所指出犯罪嫌疑之事實，
    並無義務證明其無罪，即所謂不「自證己罪原則」，而應由
    檢察官負提出證據及說服之責任，如檢察官無法舉證使達有
    罪判決之確信程度，以消弭法官對於被告是否犯罪所生之合
    理懷疑，自屬不能證明犯罪，即應諭知被告無罪。
四、次按被告（或共犯）之自白，不得作為有罪判決之唯一證據
    ，仍應調查其他必要之證據，以察其是否與事實相符，刑事
    訴訟法第一百五十六條第二項就此定有明文。其立法目的乃
    欲以補強證據擔保自白之真實性，亦即以補強證據之存在，
    藉以限制向有「證據之王」稱號的自白在證據上之價值，質
    言之，本條項乃對於自由心證原則之限制，關於自白之證明
    力，採取證據法定原則，使自白僅具有一半之證明力，尚須
    另有其他補強證據以補足自白之證明力。而所謂補強證據，
    最高法院七十四年台覆字第一０號曾經加以闡釋：「指除該
    自白本身以外，其他足資以證明自白之犯罪事實確具有相當
    程度真實性之證據而言。雖其所補強者，非以事實之全部為
    必要，但亦須因補強證據與自白之相互利用，而足以使犯罪
    事實獲得確信者，始足當之」。司法院大法官議決釋字第五
    八二號解釋文後段，對於本條項所謂「其他必要之證據」，
    著有闡釋，足為刑事審判上操作「自白」與「補強證據」時
    之參考標準，茲節錄引述如下：「刑事審判基於憲法正當法
    律程序原則，對於犯罪事實之認定，採證據裁判及自白任意
    性等原則。刑事訴訟法據以規定嚴格證明法則，必須具證據
    能力之證據，經合法調查，使法院形成該等證據已足證明被
    告犯罪之確信心證，始能判決被告有罪；為避免過分偏重自
    白，有害於真實發見及人權保障，並規定被告之自白，不得
    作為有罪判決之唯一證據，仍應調查其他必要之證據，以察
    其是否與事實相符。基於上開嚴格證明法則及對自白證明力
    之限制規定，所謂『其他必要之證據』，自亦須具備證據能
    力，經合法調查，且就其證明力之程度，非謂自白為主要證
    據，其證明力當然較為強大，其他必要之證據為次要或補充
    性之證據，證明力當然較為薄弱，而應依其他必要證據之質
    量，與自白相互印證，綜合判斷，足以確信自白犯罪事實之
    真實性，始足當之」。
五、訊據被告甲○○堅決否認上述犯行，辯稱（略以）：案發當
    天我沒有與丙○○去行竊，也沒有我在家，都在房間裡面，
    丙○○出去後跑回來說，樓上他打開了，有很多書，要我去
    看，但我沒有去看，我也沒有看到他搬什麼東西回來，隔天
    或隔幾天我與他吵架就離開，我認為丙○○懷疑因為我報警
    才導致他被警察查獲，所以誣陷我等語。經查檢察官所提出
    上述證人即被害人乙○之警詢筆錄，及乙○所出具之贓物認
    領保管單及相關查獲相片，僅得證明乙○住處確實遭竊之事
    實，尚難證明行竊者有被告甲○○，而公訴檢察官另提出桃
    園縣政府警察局龜山分局於乙○住處所採集之煙蒂、汗液及
    手套，三者證物並均送請內政部警政署刑事警察局進行ＤＮ
    Ａ型別鑑定，及現場採集之指紋數枚，有該局刑案現場勘查
    紀錄表一件附卷可參。惟本院於準備程序經被告甲○○之同
    意，採集甲○○之口腔唾液，分別於準備程序及審判期日，
    同選任內政部警政署刑事警察局為鑑定機關，進行ＤＮＡ型
    別鑑定比對結果，認被告甲○○之ＤＮＡ－ＳＴＲ型別，與
    送驗煙蒂、手套之ＤＮＡ－ＳＴＲ型別不同，可排除來自甲
    ○○之可能，而汗液棒則未檢出足資比對之結果。有該局九
    十六年六月十一日刑醫字第0960080839號鑑驗書、九十六年
    八月二十九日刑紋字第0960130551號鑑驗書各一件，均附審
    判卷足證。至檢察官現場採集之指紋，經內政部警政署刑事
    警察局同以九十六年八月二十九日刑紋字第0960130551號鑑
    驗書函覆稱，查無桃園縣政府警察局龜山分局送鑑現場指紋
    比對之紀錄等語。復經本院依職權傳訊證人，即當日至現場
    採集指紋之龜山分局小隊長丁○○結證稱（略以）：現場雖
    有採得指紋，因為特徵點不清楚，所以沒有送到刑事警察局
    ，依照規定至少要有十二個特徵點始得鑑定，本件即使鑑定
    亦無法得出指紋為何人所有等語（詳參本院九十六年九月十
    九日審判筆錄），證人丁○○並當庭提出現場採集指紋之相
    片，以實其說。是調查程序至此，檢察官所提出之各項文書
    證據及物證等，均無法證明被告甲○○曾至遭竊現場。
六、本件檢察官用以證明被告甲○○犯行之證據，僅餘證人即共
    同被告丙○○指證甲○○共同參與之證言。經查共同被告丙
    ○○於準備程序坦承上述竊盜犯行，經本院改以簡式審判程
    序，並經檢察官聲請，依協商程序判決確定。至被告甲○○
    到案時，本件關於被告丙○○之犯行，業經判決確定，是此
    部分既已審結，尚無依刑事訴訟法第二百八十七條之一裁定
    分離審判程序之必要，惟因被告丙○○為檢察官指為共犯被
    告之人，就證明力之判斷，仍應受刑事訴訟法第一百五十六
    條第二項之限制，證人丙○○就被告甲○○之證言，尚須有
    補強證據，始具完整之證明力，均合先敘明。訊據證人丙○
    ○於審判期日先係結證稱：「僅有我一人進入以鐵撬撬開乙
    ○住處鐵門入屋行竊，一開始我一個人先進去，後來甲○○
    也有進去，我們兩個人是一起去，我先將鐵門撬開，向甲○
    ○說，我已經將鐵門打開，她才又去」等語。嗣又改稱「偷
    字畫那次甲○○沒有陪我去，我自已去乙○住處兩、三次，
    都在同一天，我回來告訴甲○○，該處的鐵門被我撬開，因
    乙○與我們住同一棟的隔壁樓上，甲○○也有跑去，有沒有
    拿東西回來，我不清楚」等語（詳本院九十六年七月十七日
    審判筆錄）。經核與丙○○於準備程序中自白竊盜時，所稱
    「我用鐵撬撬開門時，甲○○有看到，甲○○係去把風」等
    語，以及丙○○之警詢、偵查筆錄所載「我是用鐵撬撬開門
    後，甲○○與我進入行竊」等語，而就甲○○參與之程度及
    分工態樣之情節，前後所述均有不符。證人丙○○就其何以
    有前後不一致之陳述，先係以「時間已久，忘記了，我記得
    當時她應該有跟我去」等語搪塞，後又改稱「字畫等物是我
    拿的沒錯，過程中甲○○均知，我回來告訴她鐵門撬開了，
    她才跑去」等語，並坦承偵查中指稱甲○○與之共同去行竊
    等語為謊言。惟對於甲○○自己前往乙○住處究竟取回何項
    贓物，丙○○又答以以「不知道，忘記了」等語。是證人丙
    ○○於警詢、偵查，至本院準備程序、審判期日之供詞反覆
    ，其證言之可信性堪疑，甚且丙○○於準備程序曾供承，本
    件竊案為其一人所為，與甲○○無關，警詢、偵查所以指稱
    甲○○共同行竊，是因為「我當時在通緝中，因與甲○○大
    吵一架，甲○○於深夜離開住處，隔天白天警察就來抓我，
    懷疑是甲○○報警」等語（參見本院九十六年三月二十八日
    準備程序筆錄），此適與甲○○所辯「認為丙○○懷疑因為
    我報警才導致他被警察查獲而誣陷我」等語相符。綜上所述
    ，證人丙○○之證言，與其先前之陳述出入甚大，且合理懷
    疑其有攀誣被告甲○○之嫌，又因係共同被告之立場，查無
    其他足以補強證言真實性之證據，自難僅憑證人丙○○之證
    言，認定被告甲○○之犯行。
七、綜上所述，檢察官所指證明方法，均不足以證明被告甲○○
    確有所指犯行。此外，本院依職權調查本案現存及相關範圍
    之任何事證，仍查無其他積極之證據，足認被告甲○○確有
    檢察官所指犯行，是不能證明被告有罪，依法自應諭知無罪
    之判決，以示審慎。
據上論斷，應依刑事訴訟法第三百零一條第一項，判決如主文。
本案經檢察官鍾雅蘭到庭執行職務
中　　華　　民　　國　　96　　年　　10　  月　   3　  日
                  　　　臺灣桃園地方法院刑事第六庭
                            審判長法　官　黃　梅　淑
                                  法　官  黃　翊　哲
                      　　　　　　法　官　錢　建　榮
以上正本證明與原本無異。
如不服本判決，應於判決送達後10日內向本院提出上訴狀（應附
繕本），其未敘述上訴理由者，應於上訴期間屆滿後20日內補提
理由書狀於本院，上訴於臺灣高等法院。
    　　　　　　　　　　　　　　　書記官　劉  寶  霞
中　　華　　民　　國　　96　　年　　10　　月　　9 　　日
